【裁判字號】    94,交聲,413
【裁判日期】    900725
【裁判案由】    聲明異議
【裁判全文】
臺灣臺中地方法院交通事件裁定  九十四年度交聲字第四一三號
    原處分機關  交通部公路總局台中區監理所
    異議人即
    受處分人    西賓企業有限公司
    代表人      黃麗敏
右列受處分人因違反道路交通管理處罰條例案件，對於交通部公路總局台中區監理所
九十四年六月三日所為之裁決（中監違字第裁６０─Ｉ00000000號裁決書）
，聲明異議，本院裁定如左：
    主  文
異議駁回。
    理  由
一、原處分機關略以：本案係彰化縣警察局北斗分局舉發受處分人西賓企業有限公司
    所有之車號４９０─ＲＦ號自用大貨車於九十四年三月十八日十三時二十五分許
    ，由王校尉駕駛，行經彰化縣田尾鄉○○路與中正路口處，因「允許王校尉持有
    普通大貨車駕駛執照（吊銷）駕駛（４９０─ＲＦ自大貨）經警攔查告發」違規
    ，另於九十四年五月十三日另行以彰警交字第Ｉ00000000號舉發違反道
    路交通管理事件通知單舉發汽車所有人即本件受處分人，受處分人不服舉發，本
    所遂於九十四年六月三日以中監違字第裁６０─Ｉ00000000號裁決書，
    裁處罰鍰新台幣六萬元整，並吊扣汽車牌照三個月，逾期則依裁決書處罰主文規
    定裁處，於法並無不合等語。
二、本件異議人即受處分人西賓企業有限公司則以：經查係爭本案駕駛人王校尉於應
    徵本公司之大貨車司機時，稱其因大貨車駕駛執照遺失，故未能於應徵當時即提
    示大貨車之駕駛執照，本公司為求慎重，特請王校尉簽立切結書，切結於聲請補
    發大貨車駕駛執照完成後，於三日內送公司備查，應徵當時與王校尉同行之友人
    楊昇輝擔保，否則予以解雇，有王校尉之應徵履歷表及切結書在狀可稽。再查，
    王校尉之所以干犯欺瞞公司之行為，實因九二一大地震後受災嚴重，家中經濟早
    已陷入困境，且又需扶養五名年幼之稚子，其為求早日能有收入，故方以欺瞞之
    方式以求得大貨車駕駛一職，衡其情況，堪可憫恕，使造成本公司莫大損失。
    綜上所陳，顯見聲明人實已盡相當之注意，以確認王校尉大貨車之駕駛資格，惟
    於盡相當之注意後，仍不免發生違規之事實，非本公司所預見，故依道路交通管
    理處罰條例第二十一條之一規定，實不應於處罰駕駛人之外，再處罰車輛之所有
    人，爰聲明異議云云。
三、按汽車駕駛人，未領有駕駛執照駕駛大客車、聯結車者，汽車所有人及駕駛人各
    處新臺幣四萬元以上八萬元以下罰鍰，並吊扣牌照三個月，道路交通管理處罰條
    例第二十一條之一第一項第一款定有明文。復依違反道路交通管理事件統一裁罰
    標準表規定，本件汽車所有人即受處分人違反道路交通管理處罰條例第二十一條
    之一第一項第一款者，處罰鍰新臺幣六萬元整，並吊扣牌照三個月。
四、本件受處份人西賓企業有限公司僱用之司機王校尉，無照駕駛受處分人所有之車
    號４９０－ＲＦ號自用大貨車，於九十四年三月十八日十三時二十五分許，在田
    尾鄉○○路與中正路口處，為警查獲之事實，此為異議人所是認，並有舉發違反
    道路交通管理事件通知單一紙在卷足憑。雖異議人辯稱於僱用王校尉時，稱其因
    大貨車駕駛執照遺失，故未能於應徵當時即提示大貨車之駕駛執照，並請王校尉
    簽立切結書云云。然查：駕駛人王校尉之駕駛執照於九十三年十一月十二日因酒
    醉駕車及肇事逃逸，經彰化監理站裁處吊銷駕駛執照，永久不得考領，此有交通
    部公路總局台中區監理所「對違反道路交通管理事件不服裁決聲明異議案件移送
    書」一紙在卷可稽，異議人既係駕駛王校尉之僱主，且為該自用大貨車之所有人
    ，其本應負有審核駕駛人是否具有合法、有效、可得使用之駕駛執照之義務，且
    依異議人所辯，其於僱用王校尉時，並未確實審核受僱人王校尉是否擁有合法有
    效之駕駛執僅口頭詢問，此皆不足證明該公司已善盡監督、管理之責，是其有過
    失甚為明顯。故異議人據此要求免罰，並無理由。從而，原處分機關據以援引上
    開規定，裁處受處分人罰鍰新台幣六萬元整並吊扣牌照三個月，並無不當。本件
    異議為無理由，應予駁回。
五、據上論斷，應依道路交通管理處罰條例第八十七條第二項、道路交通案件處理辦
    法第十九條，裁定如主文。
中    華    民    國  九十四  94    年  七       月    二十五    日
                                        臺灣臺中地方法院交通法庭
                                            法  官 王靜秋
右正本證明與原本無異。
如不服本裁定應於送達後五日內向本院提出抗告狀。
                                            書記官 林淑慧
中      華      民      國    九十四    年     七       月    二十五      日


司法院資訊處製作；財團法人民間司法改革基金會備份。
